【裁判字號】    95,易,582
【裁判日期】    951013
【裁判案由】    詐欺
【裁判全文】
臺灣臺北地方法院刑事判決               95年度易字第582號
公  訴  人  臺灣臺北地方法院檢察署檢察官
被      告  甲○○
                    （現羈押在臺灣臺北看守所）
上列被告因詐欺案件，經檢察官提起公訴（95年度偵緝字第116
號），本院受理後被告為有罪之陳述，經合議庭裁定改行簡式審
判程序，判決如下：
    主  文
甲○○幫助意圖為自己不法之所有，以詐術使人將本人之物交付
，處有期徒刑肆月，如易科罰金，以銀元參佰元即新臺幣玖佰元
折算壹日。
    事  實
一、甲○○明知一般人無故取得他人金融帳戶使用之行徑常與侵
    害財產性犯罪之需要密切相關，並可預見將自己帳戶供他人
    使用，可能幫助他人為詐欺犯行，詎見報紙收購帳戶之廣告
    ，而於民國92年5 月12日，前往臺北漢中街郵局（設：臺北
    市○○區○○街173 號），將其於89年6 月26日申請之該局
    局號000000-0號、帳號000000-0號帳戶辦理掛失補發及申請
    使用電話語音服務，並於翌（13）日申請核發金融卡，且於
    當日變更金融卡及語音密碼。嗣約3 日後，在臺北縣新莊市
    ○○路上麥當勞前，將上揭帳戶存摺、金融卡及密碼，以新
    臺幣（下同）1 千元之代價，出售予某姓名年籍均不詳之成
    年男子使用。嗣某姓名年籍均不詳之人即於同月30日下午4
    時30分許，以電話聯繫乙○○，佯稱財政部臺灣省北區國稅
    局人員，並告以乙○○尚有91年度退稅款未領，且可以金融
    卡轉帳方式領取，致乙○○陷於錯誤，依其指示前往臺北縣
    新店市○○路、北宜路口附近郵局內之自動櫃員機操作，而
    自其合作金庫銀行（下稱：合庫銀行）南京東路分行000000
    0000000 號帳戶及中國信託商業銀行（下稱：中信商銀）新
    店分行0000000000000 號帳戶分別轉出1 筆、4 筆，各9 萬
    9 千8 百71元、總計49萬9 千3 百55元之款項至甲○○前揭
    帳戶，嗣經乙○○發覺有異，立即報警循線查知上情。
二、案經乙○○訴由臺灣臺北地方法院檢察署檢察官偵查起訴，
    甲○○為有罪之陳述，經合議庭裁定改行簡式審判程序審理
    。
    理  由
一、上揭犯罪事實，業據被告甲○○於本院審理時坦承不諱，並
    經被害人乙○○於警詢、偵查中指述綦詳，且有被害人合庫
    銀行及中信商銀存摺、中華郵政股份有限公司93年7 月19日
    儲字第0930708088號函所附甲○○帳戶之客戶歷史交易清單
    及95年2 月13日儲字第0950000209號函所附甲○○帳戶掛失
    止付申請書、掛失補副帳戶新舊帳號通知聯、申請使用電話
    語音服務申請書、郵政金融卡申請書等在卷可資佐證，被告
    犯行明確，洵堪認定。
二、查被告行為後，刑法於94年2 月2 日修正公布，95年7 月1
    日施行。而按行為後法律有變更者，適用行為時之法律，但
    行為後之法律有利於行為人者，適用最有利於行為人之法律
    ，現行刑法第二條第一項訂有明文。此條規定乃與刑法第一
    條罪刑法定主義契合，而貫徹法律禁止溯及既往原則，係規
    範行為後法律變更所生新舊法律比較適用之準據法，是刑法
    第二條本身雖經修正，但刑法第二條既屬適用法律之準據法
    ，本身尚無比較新舊法之問題，應一律適用裁判時之現行刑
    法第二條規定以決定適用之刑罰法律。又本次刑法修正之比
    較新舊法，應就罪刑有關之共犯、未遂犯、想像競合犯、牽
    連犯、連續犯、結合犯，以及累犯加重、自首減輕暨其他法
    定加減原因（如身分加減）與加減例等一切情形，綜其全部
    罪刑之結果而為比較，最高法院95年度第8 次刑庭會議決議
    可資參照。另按：
  (一)被告行為時之刑法第三百三十九條第一項詐欺罪之法定刑為
    「五年以下有期徒刑、拘役或科或併科一千元以下罰金。」
    、同法第三十三條第五款規定：「罰金為一元以上」，及罰
    金罰鍰提高標準條例第一條前段規定：「依法律應處罰金、
    罰鍰者，就其原定數額得提高為二倍至十倍。」是被告行為
    時罰金刑部分經提高後，為銀元一元以上一萬元以下，經折
    算為新臺幣三元以上三萬元以下。而修正後刑法第三十三條
    第五款規定：「罰金為新臺幣一千元以上」，另刑法施行法
    第一條之一規定：「中華民國94年1 月7 日刑法修正施行後
    ，刑法分則編所定罰金之貨幣單位為新臺幣。94年1 月7 日
    刑法修正時，刑法分則編未修正之條有定有罰金者，自94年
    1 月7 日刑法修正施行後，就其所定數額提高為三十倍。但
    72年6 月26日至94年1 月7 日新增或修正之條文，就其所定
    數額提高為三倍」。刑法三百三十九條第一項係屬72年6 月
    26日前之規定，是依上開規定，罰金部分應提高為三十倍。
    則刑法第三百三十九條第一項之罰金刑部分變更為新臺幣一
    千元以上三萬元以下。因此，比較上述修正前、後之刑罰法
    律，自以修正前刑法之相關規定及罰金罰鍰提高標準條例第
    一條前段法律規定，較有利於被告。
  (二)被告行為時之刑法第三十條第一項、第二項規定：「幫助他
    人犯罪者，為從犯。雖他人不知幫助之情者，亦同。從犯之
    處罰，得按正犯之刑減輕之」，而修正後之刑法第三十條第
    一項、第二項則規定：「幫助他人實行犯罪行為者，為幫助
    犯。雖他人不知幫助之情者，亦同。幫助犯之處罰，得按正
    犯之刑減輕之」，比較修正前後之幫助犯規定，修正前刑法
    並無不利於被告。
  (三)修正施行前刑法第四十一條第一項前段係規定：犯最重本刑
    為五年以下有期徒刑以下之刑之罪，而受六個月以下有期徒
    刑或拘役之宣告，因身體、教育、職業、家庭之關係或其他
    正當事由，執行顯有困難者，得以一元以上三元以下折算一
    日，易科罰金；又依修正前罰金罰鍰提高標準條例第二條前
    段（現已刪除）規定，就其原定數額提高為一百倍折算一日
    ，亦即，以銀元三百元折算一日，經折算為新臺幣後，以新
    臺幣九百元折算一日。惟修正後之法律則規定：犯最重本刑
    為五年以下有期徒刑以下之刑之罪，而受六個月以下有期徒
    刑或拘役之宣告者，得以新臺幣一千元、二千元或三千元折
    算一日，易科罰金；比較修正前後之易科罰金折算標準，以
    施行前之規定，較有利於被告。
  (四)綜合上述各條文修正前、後之比較，揆諸前揭最高法院決議
    及修正後刑法第二條第一項前段、後段規定之「從舊、從輕
    」原則，自應適用被告行為時之法律，即修正前刑法之相關
    規定及罰金罰鍰提高標準條例第一條前段、修正前罰金罰鍰
    提高標準條例第二條規定，予以論處。
三、再按刑法上之幫助犯，係對於犯罪與正犯有共同之認識，而
    以幫助之意思，對於正犯資以助力，而未參與實施犯罪之行
    為者而言（最高法院75年度台上字第1509號、84年度台上字
    第5998號、第6475號、88年度台上字第1270號判決意旨）。
    經查，本件被告僅將其帳戶之存摺、金融卡、密碼交付姓名
    年籍不詳人士，而尚無相當證據證明被告有參與詐欺犯行之
    構成要件，核其所為係幫助犯修正前刑法第三百三十九條第
    一項詐欺取財罪，依修正前刑法第三十條第二項規定，按正
    犯之刑減輕之。爰審酌被告無非因貪圖金錢致有此犯行，雖
    造成被害人損失甚鉅，惟其犯罪所得甚少、犯後復能坦承犯
    行等一切情狀，量處如主文所示之刑，並依修正前刑法第四
    十一條第一項前段規定，諭知易科罰金之折算標準。
據上論斷，依刑事訴訟法第二百七十三條之一第一項、第二百九
十九條第一項前段，刑法第二條第一項前段、修正前刑法第三十
條、第三百三十九條第一項、第四十一條第一項前段，罰金罰鍰
提高標準條例第一條前段、修正前罰金罰鍰提高標準條例第二條
，現行法規所定貨幣單位折算新臺幣條例第二條，判決如主文。
本案經檢察官黃紋綦到庭執行職務。
中    華    民    國    95    年    10    月    13    日
                          刑事第三庭
                                法  官  王幸華
上正本證明與原本無異。
如不服本判決，應於判決送達後10日內向本院提出上訴狀（應抄
附繕本）。告訴人或被害人如對於本判決不服者，應具備理由請
求檢察官上訴，其上訴期間之計算係以檢察官收受判決正本之日
期為準。
                                書記官  陳泰寧
中    華    民    國    95    年    10    月    13    日
附論罪科刑依據法條：
中華民國刑法第339條
（普通詐欺罪）
意圖為自己或第三人不法之所有，以詐術使人將本人或第三人之
物交付者，處5年以下有期徒刑、拘役或科或併科1千元以下罰金
。
以前項方法得財產上不法之利益或使第三人得之者，亦同。
前二項之未遂犯罰之。


司法院資訊處製作；財團法人民間司法改革基金會備份。
